臺灣高等法院臺南分院刑事判決　　　　95年度上訴字第1143號
上　訴　人
即　被　告　丙○○
選任辯護人　涂禎和律師
上列上訴人因被告殺人未遂等案件，不服臺灣臺南地方法院九十
四年度訴字第一三一八號中華民國九十五年七月二十五日第一審
判決（起訴案號：臺灣臺南地方法院檢察署九十四年度偵字第一
０三五四號），提起上訴，本院判決如下：
    主  文
上訴駁回。
    事  實
一、丙○○原受僱於戊○○而為址設臺南市○○區○○路二段七
    七號之三「百老匯電子遊戲場」之店員，因不滿遭戊○○於
    民國九十四年六月十八日解職，竟心生怨懟，於同年六月二
    十日晚間連絡與之互稱姐弟當時為現役軍人之梁欣銘（另案
    經國防部南部軍事地方法院判決），並於同日晚間十一時至
    翌日凌晨零時許，駕駛其所有車牌號碼3683－GH號自用小客
    車前往梁欣銘位在臺南市○區○○路二０八巷二二號之住處
    附近搭載梁欣銘後，即基於毀損之共同犯意聯絡，由丙○○
    驅車帶領梁欣銘前往上開百老匯電子遊戲場附近，向梁欣銘
    告知戊○○所使用車號5S－1278號自用小客車停放位置後，
    即由梁欣銘下車持棍棒等物敲打、破壞戊○○停放於路旁之
    前開車輛，致損壞該車之後擋風玻璃、天蓬飾條、玻璃紙、
    後葉子板，及左前、後車門等部分後隨即離去，足以生損害
    於戊○○。
二、嗣丙○○仍憤恨難消，因閒聊之際知悉梁欣銘持有具殺傷力
    且換裝土造金屬槍管之仿BERETTA廠84型半自動玩具手槍一
    枝（槍枝管制編號0000000000號）及彈匣一個（梁欣銘所涉
    持有槍枝子彈部分另案偵辦中），二人竟基於共同犯意聯絡
    ，明知上開槍枝如裝填適用子彈即可擊發而具殺傷力，丙○○竟為持之前往上開電子遊戲場開槍，約於翌日凌晨一時以
    後至三時之間，駕車搭載梁欣銘返家將上開槍枝攜出，而由
    二人共同未經許可而持有前開槍枝，然因無適用子彈，遂再
    由丙○○駕車搭載梁欣銘前往臺南市東區某處便利商店門口
    ，以每顆新臺幣（下同）五百元之代價，向綽號「白仔」之
    丁○○購買子彈十顆（未經扣案），然因該批子彈口徑與上
    開槍枝不符而無法擊發，二人遂再前往臺南縣歸仁鄉某處，
    尋找姓名年籍均不詳從事販賣、改造槍彈之人索得適用之八
    釐米口徑子彈三顆，而共同未經許可持有上開子彈後，丙○○與梁欣銘即再驅車折回上開「百老匯電子遊戲場」附近，
    先由梁欣銘於同日凌晨四時十一分許，持丙○○所有門號00
    00000000號行動電話撥打「百老匯電子遊戲場」之00-00000
    00號電話，由店內職員甲○○接聽後，梁欣銘即詢問店長（
    即戊○○）在否，經甲○○答稱不在，梁欣銘掛斷電話後，
    二人均明知上開電子遊戲場尚在營業時間，且至少尚有店內
    職員在內，而對持槍朝該電子遊戲場之玻璃門進行射擊，子
    彈將可穿透玻璃門而擊中店內人員致其死亡有所預見，卻仍
    基於不違反渠等本意之不確定殺人故意，由丙○○將車輛駛
    至「百老匯電子遊戲場」門口煞停，使梁欣銘得以瞄準，梁
    欣銘則打開車輛天窗起身持槍朝上開電子遊戲場之玻璃門扣
    壓槍枝板機一次，然因卡彈無法擊發，丙○○即先將車輛駛
    離，梁欣銘則隨即於同日凌晨四時十三分許，以其所持用（
    為其母親郭素惠所申辦）門號為0000000000號行動電話撥打
    上開丁○○所使用之0000000000號行動電話，向其質疑無法
    擊發等語後，由丙○○將車輛再度駛至「百老匯電子遊戲場
    」門口煞停，使梁欣銘得以接續再度瞄準前揭目標而扣壓板
    機擊發一發子彈，經命中上開電子遊戲場玻璃門約人之頭部
    高度位置後，隨即驅車離去。所幸上開電子遊戲場之玻璃門
    係八釐米之強化玻璃，故上開擊發之子彈僅導致玻璃破裂而
    未遭穿透，當時在店內之人員即戊○○、甲○○等人亦倖免
    於難。梁欣銘於上開槍擊之後，即將槍枝（含彈匣一個）及
    上開購得之子彈十顆均放置於丙○○所駕駛之車內，而由丙○○繼續持有保管，梁欣銘則於同日晚間返回部隊收假。嗣
    丙○○於同月下旬某日，因受梁欣銘之囑託，即將上開槍枝
    （不含彈匣）持往上開梁欣銘住處內交付予梁欣銘之母親郭
    素惠（業經原審判處有期徒刑一年六月，併科罰金新台幣五
    萬元，緩刑二年確定），由郭素惠將之置於住處房間衣櫥內
    而以牛仔褲包裹藏放；至於丙○○所持有之其餘子彈及彈匣
    則均經丙○○丟棄於不詳處所。
三、嗣因上開槍擊事件發生後，戊○○於同日上午報警處理，經
    警方先調閱上開丙○○之通聯紀錄，並向臺灣臺南地方法院
    檢察署申請通訊監察，再於同年八月二日上午九時許，經同
　　署檢察官指揮臺南市警察局第三分局持臺灣臺南地方法院核
    發之搜索票前往上開梁欣銘住處執行搜索，當場扣得前開手
    槍一枝，並循線查獲丙○○因而查知上情。
四、案經戊○○告訴及臺南市警察局第三分局報請臺灣臺南地方
    法院檢察署檢察官偵查起訴。
    理  由
甲、程序部分：
一、關於被告警詢中之供述部分：
  (一)按被告之自白，非出於強暴、脅迫、利誘、詐欺、疲勞訊問
  　、違法羈押或其他不正之方法，且與事實相符者，得為證據
    。被告陳述其自白係出於不正之方法者，應先於其他事證而
　　為調查，刑事訴訟法第一百五十六條第一項、第三項定有明
    文。
  (二)被告於及其辯護人辯稱：被告於警詢陳述，係遭脅迫且其當
    時精神不濟，應無證據能力云云。惟查，原審依被告辯護人
    聲請，勘驗被告之所有警詢錄音結果：(1)勘驗警詢錄音時間
    總計為二小時三十七分。(2)勘驗結果係連續錄音，換錄音帶
    之段落，除在第一次警詢筆錄第十三頁第一個回答與第一個
    問題之間，警詢筆錄漏未記載，以及警詢筆錄內容有關於指
    認丁○○之刑事檔案照片，係在筆錄製作完畢中斷錄音之後
    ，再提示被告予以辨認並有錄音部分外，亦與警詢筆錄所載
    相符。(3)警詢之問答內容，除第二次警詢筆錄第二頁倒數第
    七行與第六行之「不然我不敢將槍枝交給他母親」並未出現
    在錄音內容以外，其餘與被告警詢筆錄大致相符。(4)警員詢
    問過程中態度溫和，並未以任何強暴、脅迫、利誘、詐欺、
    疲勞訊問、或其他不正方法進行詢問。(5)詢問過程警員原則
    上係採取與被告一問一答方式，由詢問人發問，被告回答，
    詢答過程斷斷續續，再由詢問人彙整後，重新詢答；而問答
    之間尚有電腦鍵盤鍵入聲音，顯係一邊繕打製作筆錄，並非
    事先擬好筆錄內容，再由被告丙○○朗讀錄音而成。(6)被告
    上開警詢過程中，就警員詢問之問題，大致上均能針對問題
    回答，少有答非所問情形，足見被告丙○○於警詢當時意識
    清楚，並無任何意識不清之情形。有原審勘驗筆錄及警詢錄
    音譯文在卷可考（原審卷(二)第一五八至一五九頁、第一六七
    至一六八頁、第六二至一０一頁）。參以被告丙○○於警詢
    之初，就所涉本案情節全然否認與其有關，及經警員當場播
    放被告丙○○所使用0000000000號行動電話監聽錄音予其聽
    聞辨識後，被告丙○○始坦承於九十四年六月二十一日凌晨
    與另案被告梁欣銘共同前往臺南市○○區○○路二段七七號
    之三之百老匯電子遊藝場砸車、開槍之情節，並主動供述開
    槍之前先行前往臺南縣關廟鄉向綽號「白仔」之男子購買子
    彈，及由其親手將扣案槍枝交給共同被告郭素惠，且交付時
    即知悉所交付之物係槍枝等情，然就毀損告訴人戊○○車輛
    部份則仍辯稱係梁欣銘所為，而就殺人未遂部分亦僅供述駕
    駛所有車輛搭載梁欣銘前往購買、索討子彈，繼而開車前往
    「百老匯電子遊戲場」由梁欣銘開槍等情，並未承認有殺人
    之故意（包括認知、意欲或預見）及犯意聯絡，亦有被告警
    詢筆錄（警卷第十至二十頁）及上開警詢錄音譯文可考；再
    者，被告丙○○係九十四年八月二日製作警詢筆錄，斯時證
    人即槍擊行為之共犯梁欣銘尚未到案（證人梁欣銘之警詢筆
    錄係臺南市警察局第三分局警員，於同年八月九日，前往宜
    蘭縣礁溪鄉○○路一七二號之陸軍明德班所製作），則製作
    被告丙○○警詢筆錄之警員自無從先行擬撰筆錄令被告丙○○朗讀作假；足見被告於警詢之供述，係本於自由意識，並
    無所謂因服用藥物、精神不佳、警察逼迫、警察寫在紙上令
    其朗讀而為供述等情事。
　(三)又經本院於審判期日當庭勘驗被告上開警詢錄音結果，於警
　  詢中，被告語氣平和、警察對被告知權利亦很清楚的告知，
    並有很詳細的詢問，與原審勘驗錄音帶譯文與筆錄記載相符
　　，足見被告上開警詢中之供述具有任意性，足以供證據使用
    ，被告及其辯護人就此所為抗辯，洵非可取。
二、關於證人即共犯梁欣銘於警詢中供述部分：
　　按被告以外之人於檢察事務官、司法警察官或司法警察調查
    中所為之陳述，與審判中不符時，其先前之陳述具有較可信
    之特別情況，且為證明犯罪事實存否所必要者，得為證據。
    刑事訴訟法第一百五十九條之二定有明文。又該條所謂「具
    有較可信之特別情況」，係指證人於司法警察調查中所為之
    陳述，與審判中不符，而其先前之陳述，從客觀上之環境或
    條件等情況加以觀察，有足以取代審判中交互詰問之可信性
    保證者而言。證人所為之先前陳述，相較於審判中之陳述，
    是否具有更可信之特別情況，應依其陳述時外部之客觀情況
    判斷；而所謂「特別可信性」，係指陳述是否出於供述者之
    真意、有無違法取供情事之信用性而言，故應就偵查或調查
    筆錄製作之原因、過程及其功能等加以觀察其信用性，據以
    判斷該傳聞證據是否有顯不可信或有特別可信之情況而例外
    具有證據能力。查證人即共犯梁欣銘於警詢時關於案發當日
    凌晨有毀損告訴人戊○○上開車輛部分之陳述（偵查卷第32
    頁），與其於原審審理時供稱：敲打車子當時不在場之證述
    內容不符。然證人梁欣銘上開警詢時之陳述，係臺南市警察
    局第三分局警員於九十四年八月九日前往宜蘭縣礁溪鄉○○
    路一七二號之陸軍明德班所製作，證人並未在警方控制中。
    且雖其警詢係在被告丙○○警詢筆錄製作時間（九十四年八
    月二日）之後，然彼此陳述尚有多處細節（諸如當時被告丙○○車上是否尚有第三人、究係前往臺南縣關廟鄉抑或歸仁
    鄉索討子彈）不相一致，足見證人梁欣銘上開警詢所述，並
    無警方誘導等違法取供情事，而係具有任意性之供述；且就
    有關毀損告訴人戊○○之汽車一節，被告丙○○自警詢、檢
    察官偵查中、原審審理程序之言詞供述及歷次所呈書狀內容
    （見原審卷(一)第二八頁反面、第一六四頁、原審卷(二)第二六
    頁反面）均表示證人即共犯梁欣銘確於上開時地拿棍棒砸毀
    汽車，甚至於偵查中坦承係由伊指認告訴人戊○○之車輛由
    梁欣銘下去砸等語。是證人梁欣銘警詢所述，與被告丙○○
    供述內容及其於電話監聽錄音中之陳述內容較為相符，應係
    具有任意性之供述。則其於警詢時之陳述，顯然具有較可信
    之特別情況；上揭犯行復為證人梁欣銘與被告丙○○所共犯
    ，證人梁欣銘之供述自為證明犯罪事實存否所必要，依上開
    規定自得採為證據。
三、關於通訊監聽錄音及譯文部分：
　　被告及其辯護人於原審雖辯稱本件監聽的譯文可能是剪接的
　  云云，然經經原審依職權向臺南市警察局第三分局調取上開
    通訊監聽錄音原檔光碟函請法務部調查局鑑定，再由原審法
　　警提解被告丙○○親往調查局接受錄音憑鑑結果：(1)送鑑錄
　  音帶待鑑疑為「丙○○」之女子聲音，經與本局採樣之丙○○聲調，以聆聽比對法（Aural）及聲紋圖譜特徵比對法（
　　Visual）比對分析結果，確認兩者語音特徵相似率約百分之
　  七十五，研判與丙○○本人聲音音質相同。(2)送鑑錄音帶乙
    捲經檢驗結果，共計五通電話，均係經通訊監察光碟節錄而
    成，每通電話對話內容語氣連貫，無剪接之情事。有法務部
    調查局九十五年二月二十四日調科參字第09500072900號聲
    紋鑑定報告書在卷可參（原審卷(一)第二八０至二八七頁），
    足見被告丙○○上揭所辯，無足憑採。又被告丙○○亦以書
    狀（原審卷(二)第二五至三０頁）及於審理程序中（原審卷(三)
    第七二頁）以言詞表示警卷及原審卷所附通訊監察譯文內容
    是伊跟朋友開玩笑而誇大不實等語，無異承認上開通訊監察
    譯文為其與他人之通訊內容，而通訊監察錄音復經原審受命
    法官於準備程序勘驗被告丙○○警詢錄音時，一併予以勘驗
    ，認與司法警察所製作之通訊監察譯文大致相符，則被告及
    其辯護人上揭所辯，亦非可取，本件通訊監聽錄音及譯文自
    均得採為證據。
四、關於證人戊○○、甲○○、郭素惠於警詢中之供述部分：
　　本件證人戊○○及甲○○嗣於檢察官偵查及原審審理時均到
  　場作證，而渠等於警詢中所為之證述，係屬審判外之言詞陳
    述，被告不同意列為證據，且無刑事訴訟法第一百五十九條
    之二情事，無證據能力，故本院不採為本案之證據。
五、按被告以外之人於審判外之陳述，雖不符前四條之規定，而
    經當事人於審判程序同意作為證據，法院審酌該言詞陳述或
    書面陳述作成時之情況，認為適當者，亦得為證據。當事人
    、代理人或辯護人於法院調查證據時，知有第一百五十九條
    第一項不得為證據之情形，而未於言詞辯論終結前聲明異議
    者，視為有前項之同意，刑事訴訟法第一百五十九條之五定
    有明文。查本件檢察官所舉所有書面及言詞陳述之證據能力
    ，除前述部分外，經本院於審理時提示被告及其辯護人均表
    示無意見，迄於言詞辯論終結前亦未聲明異議，可認為同意
    作為證據，本院審酌該等供述證據之取得過程並無瑕疵，與
    本案待證事實間復具有相當之關聯性，以之為本案證據尚無
    不當，自得採為證據，先此敘明。
乙、實體部分：
一、訊據被告丙○○固不否認於九十四年六月二十一日凌晨零時
    許有搭載同案被告梁欣銘前往上開百老匯電子遊戲場附近，
    且梁欣銘確有砸壞汽車等情，惟矢口否認有何毀損、殺人未
    遂及未經許可持有可發射子彈具有殺傷力之改造手槍及子彈
    等犯行。被告與其辯護人並辯稱：案發當天天色昏暗，被告
    不知道梁欣銘毀損的是何人的車子，被告也沒有唆使梁欣銘
　　去敲打路邊車子，案發當晚係梁欣銘酒後拿著棍棒下車砸壞
　  路旁汽車；後來梁欣銘又說要介紹他的朋友叫做「白仔」，
    又叫伊載他們去關廟，後來「白仔」又拜託伊載他家的一位
    女生回家，當時約凌晨一點多，後來伊就載那位女生回家之
　　後，伊也就回家，開槍射擊當時伊並未在場；九十四年六月
　  二十一日下午梁欣銘打電話叫伊送他回部隊，後來他約紀永
    芳及謝龍玄一起在夏林路海產店喝酒聊天，梁欣銘才說出他
    已經幫伊出氣，伊當時以為他說砸毀汽車之事，後來他說跟
    伊借的五千元拿去買子彈，並且借了槍前往發洩，謝龍玄就
    說是他開車去仁和路載梁欣銘去的；案發當天被告所有車牌
    號碼3683－GH號自用小客車之天窗故障，根本無法打開；梁
    欣銘跟被告說他有袋子放在伊後車箱，叫被告拿到他家給他
    母親，被告是八月二日被抓去做筆錄才知道袋子裡放有改造
    槍枝；被告並未唆使梁欣銘向百老匯電子遊戲場大門開槍，
    被告當時係在家中睡覺，被告與梁欣銘並無犯意聯絡云云。
二、經查：
  (一)本件被告如何於上開時地駕車搭載證人即共犯梁欣銘前往毀
    損告訴人戊○○所有之自用小客車、返回梁欣銘住處取出槍
    枝、前往臺南市東區及臺南縣等地購買、索討子彈，再折返
    上開百老匯電子遊戲場開槍，以及其後將槍枝交予被告郭素
    惠等事實，業據被告丙○○於警詢及偵查中供述綦詳（見原
    審卷(二)第六二至一０一頁被告丙○○警詢錄音譯文），核與
    證人梁欣銘於警詢及原審審理時、證人即共同被告郭素惠、
    證人即告訴人戊○○及證人甲○○分別於檢察官偵查中及原
    審審理時證述內容大致相符，且有卷附告訴人車輛遭毀損及
    玻璃門彈孔痕跡照片、合億汽車保養廠維修計費單、被告所
    使用門號0000000000號、證人梁欣銘所使用0000000000號行
    動電話通聯紀錄、基地臺位置資料、被告所有車輛照片、通
    訊監察譯文、內政部警政署刑事警察局九十四年九月二十三
    日刑鑑字第0940126154號槍彈鑑定書（警卷第五二至五五頁
    、第六五至八六頁、偵查卷第三一至三五頁、第六一至六三
    頁、第七三頁、原審卷(二)第五三至六一頁、第一二六頁）為
    憑，及被告丙○○與證人梁欣銘共同持往百老匯電子遊戲場
    射擊之仿BERETTA廠改造手槍（槍枝管制編號：0000000000
    號）扣案可資佐證。該扣案槍枝經內政部警政署刑事警察局
    鑑定結果，認係仿BERETTA廠84型半自動手槍製造之玩具手
    槍換裝土造金屬槍管而成之改造手槍，機械性能良好，可擊
    發適用子彈，認具殺傷力，亦有前揭內政部警政署刑事警察
    局九十四年九月二十三日刑鑑字第0940126154號槍彈鑑定書
    在卷可憑。據此已可見被告於警詢及檢察官偵查中供述駕車
    搭載梁欣銘前往毀損戊○○所有之自用小客車，嗣返回梁欣
    銘住處取出槍枝，再前往臺南市東區及臺南縣等地購買、索
    討子彈後，折返上開百老匯電子遊戲場開槍，以及其後將槍
    枝交予被告郭素惠等情，確屬實情無誤。
　(二)被告與梁欣銘有毀損犯行之主觀犯意聯絡：
  　證人梁欣銘於警詢時已然就案發當晚被告先於電話中向其訴
    說在百老匯電子遊戲場遭誣賴等語，嗣被告即駕車搭載其前
    往上開電子遊戲場砸毀停放在該遊戲場對面的一部黑色小客
　　車後即行離去等情供認不諱（偵查卷第三二頁）。衡諸證人
    梁欣銘與該電子遊戲場及店內人員並無任何關係，本無從知
    悉該電子遊戲場及證人戊○○所有車輛停放之位置，而被告
    迭於所呈書狀表示當時梁欣銘吵著要伊指出係那一家店等語
    ，且於偵查中供稱由伊開車載梁欣銘到店長（即告訴人戊○○）停車地點，指認店長的車由梁欣銘下去砸等語（偵查卷
    第十六頁）；參諸二人所使用上開電話之通聯紀錄之時間及
    基地臺位置：被告丙○○所使用之行動電話0000000000號於
    九十四年六月二十日晚間八時十三分許起至八時五十三分止
    ，密集而連續撥打四次證人梁欣銘所使用之行動電話000000
    0000門號，可見被告丙○○確有要事相尋梁欣銘；嗣於當日
    晚間十一時三十三分許至約十一時四十分許，被告丙○○上
    開行動電話位置出現在臺南市○區○○路八三五巷二號之基
    地臺範圍，與證人梁欣銘住處（臺南市○區○○路二０八巷
    二二號）相近，顯示當時係前往搭載梁欣銘；嗣二人所使用
    行動電話於翌日凌晨零時十餘分許，出現臺南市安南區上開
    電子遊戲場附近，就上開被告丙○○與證人梁欣銘之活動路
    徑及時間密接以觀，二人並非無所是事到處閒逛而臨時起意
    犯案，而係一開始即有前往上開電子遊戲場砸車之犯意聯絡
    。證人梁欣銘嗣於原審審理時證述案發當晚並未前往砸毀車
    輛云云，要屬事後卸責之詞，不足採信。
  (三)被告丙○○與證人梁欣銘有共同持有具殺傷力之改造手槍前
    往上開電子遊戲場開槍之犯意聯絡：
    據證人梁欣銘於警詢時供稱：是丙○○叫伊去開槍，砸車後
    就坐被告丙○○的車子四處閒逛，並在車上告訴她伊有一把
　　手槍，於是被告丙○○就叫伊回去把槍拿出來並說要回該電
　  子遊戲場開槍示威，即載伊回家取出手槍後前往該店開槍（
    偵查卷第三二至三三頁）等語，足見被告丙○○已有持槍向
    上開電子遊戲場射擊之意欲；而證人梁欣銘取出改造手槍後
    ，復因無適用子彈，二人即連絡綽號「白仔」之丁○○，約
    在臺南市東區某便利商店門口，由被告丙○○出資五千元供
    證人梁欣銘向丁○○購買子彈十顆，嗣因該批子彈不適用，
    遂再驅車前往臺南縣歸仁鄉某處向姓名年籍均不詳之從事改
    造、販賣槍彈之人索討子彈三顆等情，除關於前往臺南縣歸
    仁鄉一節有所誤差外，亦據被告於警詢中供述甚詳，核與證
    人梁欣銘於警詢時之供述（偵查卷第三四至三五頁）大致相
    符。再者，渠等於案發當日凌晨之活動路徑：凌晨約一時許
    至三時之間，在臺南市東區附近，嗣於凌晨三時以後，二人
    位置即出現在臺南縣歸仁鄉直至三時四十九分許，復於四時
    十一分及十三分許，二人之行動電話位置又在臺南市○○區
    ○○路及同安路，而與上開電子遊戲場相近，有渠等上開通
    聯紀錄可資稽考，可見二人急欲於當日凌晨取得適用子彈，
    復於取得適用子彈後，隨即折返上開電子遊戲場，益證二人
    亟欲於當日凌晨前往上開電子遊戲場開槍射擊一事有明確之
    犯意聯絡。又證人梁欣銘就二人終於取得適用子彈而折返上
    開電子遊戲場開槍之情形，於原審審理時證稱：伊等在那邊
    繞了好幾圈，後來繞到店門口的車道才開槍，而丙○○是停
    車讓伊從天窗開槍等語（原審卷(三)第六五、六八頁），被告
    亦於警詢及偵查中自承總共開了一槍有響，有二槍打不出去
    （警卷十九頁、偵查卷十六頁），以及頭一槍梁欣銘說塞住
    了，然後梁欣銘打電話給「白仔」，「白仔」說怎麼可能發
    不出去，梁欣銘叫伊回頭就開窗，伊就聽到一聲很像鞭炮聲
    等語（見原審卷(二)九六頁），而證人梁欣銘上開行動電話通
    聯紀錄中，確有於案發當日凌晨四時十三分許，撥打行動電
    話門號0000000000號，該門號租用人，嗣經警監聽被告通訊
    內容發現即係綽號「白仔」之丁○○，亦據被告於警詢時指
    認無訛（警卷十四頁），則被告就證人梁欣銘開槍射擊之所
    有經過及細節，自始至終均與證人梁欣銘有犯意聯絡，及行
    為分擔甚明。
  (四)被告與證人梁欣銘共同持槍射擊有不確定殺人故意：
　　據證人即上開百老匯電子遊戲場之店長戊○○於原審審理時
　  證稱：伊店裡是二十四小時三班制，店裡不可能完全都沒人
    ，至少還有一個小姐，本件槍擊當時伊在百老匯電子遊戲場
　  樓上，店裡面還有店員等語（原審卷(三)第五六頁），另證人
    即當時百老匯電子遊戲場之店員甲○○亦於原審審理時證稱
    ：案發當天有接到男生打來找店長的電話，伊跟對方講說店
    長不在，對方就掛掉了，之後伊就聽到碰的一聲，伊當時在
    店裡面跟店長的女朋友說話等語（原審卷(三)第五九頁），足
    認上開電子遊戲場確係二十四小時營業，且當時至少證人戊○○及甲○○均在其內。而證人戊○○又證述被告丙○○曾
    在上開電子遊戲場上班，被告就此亦供認屬實，則其對該電
    子遊戲場之營業時間及店內可能尚有店員、顧客之情況應知
    之甚詳。況乎證人甲○○證述案發當天有以店內00-0000000
    號電話接到男生打來找店長的電話等情，核與證人梁欣銘證
    稱：係伊拿被告丙○○之電話所撥打一節相符，則被告自應
    明確知悉當時百老匯電子遊戲場尚有人員在內。又該電子遊
    戲場既尚在營業時間，隨時均可能有顧客等人員進出。而一
    般人均可認識朝尚在營業之電子遊戲場玻璃門開槍，將可能
    擊中出入之顧客，或因子彈穿透玻璃而擊中店內人員，而可
    能因此致人於死，被告對此自當有認識。乃被告既明知上情
    ，仍與共犯梁欣銘基於犯意聯絡，由梁欣銘朝尚有人在內之
    電子遊戲場開槍，且彈著點之位置，據證人戊○○證述係在
    其頭部高度之位置，顯然縱使開槍擊發致人於死，亦不違背
    其本意。而被告與梁欣銘既有共同犯意聯絡，且同往該電子
    遊戲場開槍，其對於上開槍擊行為，可能導致他人死亡結果
    之發生，亦應已有預見，且該結果之發生並不違背其本意，
    應可認定。
　(五)證人戊○○雖於原審審理時證稱：彈頭是在門外撿到的，伊
　  的玻璃是八釐米強化玻璃，所以子彈沒有打穿玻璃（原審卷
    (三)第五五至五八頁）等語。然本件扣案槍枝具有殺傷力，有
    如前述，就此結果以觀，梁欣銘開槍射擊之子彈尚且造成八
    釐米強化玻璃明顯彈著痕跡，有該玻璃門之照片可參（警卷
    第五二頁），惟其行為當時，就所擊發之子彈是否可以射穿
    該玻璃門，於客觀上顯無從知悉，則縱因該電子遊戲場裝設
    強化玻璃門，使被告與梁欣銘之槍擊行為未造成任何人員損
    傷，亦僅係障礙未遂問題，要非被告所得預料，即不得據以
    為被告有利之認定。
  (六)被告雖辯稱槍擊當時其不在現場，所使用之行動電話曾借給
    梁欣銘云云。惟依證人梁欣銘、戊○○等於原審審理時，已
    然就上開毀損汽車及槍擊行為之事實證述明確，而與被告於
    警詢及偵查中之供述大致相符，且被告所使用行動電話0000
    000000之門號，及至警方於九十四年七月四日監聽之際，尚
    為其自己使用，有上開通訊監察譯文及聲紋鑑定報告書可參
    ；而於前揭槍擊行為之前，即九十四年六月二十日晚間八時
    十三分許至八時五十三分許止，其上開門號之行動電話亦與
    證人梁欣銘持用之行動電話0000000000號門號有密集而連續
    之四次通訊，亦如前述；復參照上開行動電話通聯紀錄，可
    知於案發當日凌晨及至上午，二持用人之位置幾為一致，彼
    此間除前述通聯外，尚於當日凌晨二時四分、三時三十分、
    中午十二時五十五分、晚間八時二十九分有數次通話及簡訊
    傳遞，足見於上開時間絕非同一人持用上開二支行動電話。
    又被告於原審審理時亦供承伊係0915的行動電話借給證人梁
    欣銘，則上開門號0000000000之行動電話係被告自上開槍擊
    行為之前即持續使用至遭實施通訊監察時無疑，被告上開辯
    解與實情不符，自無可採信。
  (七)被告復辯稱槍擊當時係在家中睡覺云云，並舉證人乙○○為
    證。而據證人乙○○於本院審理時就辯護人詰問「九十四年
    六月間是否有去被告家中找過被告一節」，竟直接立即回答
    「九十四年六月二十一日那天我有去找被告。」，並就其何
    以就該日有特別記憶乙節證稱：因為那時我有跟被告一起做
    台鹽生技的廣告單，九十四年六月二十日我九點下班以後我
    有去領回廣告單回來，我在凌晨十二點多的時候要拿去給被
    告云云（見本院卷第九一、九二頁）。惟所謂「領廣告單」
    之事實僅屬一般生活中之瑣事，並無引起特別記憶之特殊性
    ，乃證人乙○○竟能就此相距達一年半以上之日常瑣事，在
    無任何足以引起記憶之情況下，毫不遲疑直接精準地答覆發
    生之日期，其所為證述，顯與經驗法則相違，且可認係經事
    先勾串而為。而其嗣循辯護人之提問證稱：我是六月二十日
    下班後去領廣告單，領完廣告單之後，拿去被告他家；我去
    她家時她還沒有回家，她在三點多才回來；因為那時我們在
    熱戀中，她太晚回來我也會擔心，我希望見到她，所以我一
    直在等她；被告回來之後，我們有討論一下，討論到凌晨五
    點多才走云云，均無非迴護被告所為之不實證述，均無可採
    信。另證人乙○○同時提出其於「94年6月20日」領取廣告
    單之收據上，其中「94」年之記載亦明顯可見曾遭塗改之痕
    跡（原記載為「95」），亦不足為有利證人憑信性之認定。
    被告又聲請傳訊丁○○以證明其於案發當日凌晨三時三十分
    許，曾駕車搭載其女性友人返回台南市安南區住處。惟據證
    人丁○○於本院到庭證稱：是在綽號「三歲」之梁欣銘因本
    案被抓以後，才見過被告等語（見本院卷八五至八七頁），
    依其證述自不足為有利被告之認定。又證人乙○○於本院審
    理中經告知偽證罪之處罰，仍於供前具結，對於本案重要關
    係事項為虛偽不實之陳述，所涉偽證罪嫌，應由檢察官另行
    偵辦，併此敘明。
  (八)至於被告辯稱案發當天被告所有車牌號碼3683－GH號自用小
    客車之天窗故障，根本無法打開，並舉證人即維修技師己○○為證。而據證人己○○於本院審理時到庭證稱：於九十四
    年六月十九日曾經駕駛過被告所有車牌號碼3683－GH之三菱
    小客車前往屏東看賽車表演，因為那天是被告家的神明生日
    ，記得當時汽車天窗關不起來，硬推、硬擠硬關起來，結果
    拉桿就斷掉了云云（見本院卷八八至九０頁）。然依台灣民
    間習俗，關於供俸神明之生日無不以「農曆」計算，且證人
    己○○復自承係基督徒，乃其竟能明確記憶相距一年半前以
    「國曆」計算之某神明生日，其供述亦顯然有違經驗法則，
    足認其上開證述亦係迴護被告所為之不實證述，無可採信。
    再者，縱認被告辯稱其所有自用小客車之天窗曾經故障，然
    依上開證人所述，硬推、硬擠硬既仍可關起來。同理，硬推
    硬擠自應可開啟，故被告辯稱案發當日因汽車天窗故障，無
    法從天窗向外開槍射擊云云，亦無可取。又證人己○○於本
    院審理中經告知偽證罪之處罰，仍於供前具結，對於本案重
    要關係事項為虛偽不實之陳述，所涉偽證罪嫌，應由檢察官
    另行偵辦，併此敘明。
  (九)被告雖又辯稱將槍枝交給郭素惠之時，不知其中有槍枝云云
    。然被告前於警詢及偵查中已然就梁欣銘開槍後，槍枝及購
    得之十顆子彈即一直放在伊車上，嗣因伊前往部隊探視梁欣
    銘時，梁欣銘交代伊將槍枝交給他母親即郭素惠等情供述甚
    詳，核與證人郭素惠、證人梁欣銘分別於警詢、偵查及原審
    審理時證述相符，被告上開辯解，顯無可信。被告復一再辯
    稱係郭素惠要求伊扛下此案云云，然郭素惠就其涉案部分自
    始至終均自白承認，並無所隱匿，此觀其歷次供述筆錄即明
    ；而證人梁欣銘亦於警詢及原審審理時，就其開槍射擊行為
    亦供認不諱，則郭素惠顯無任何動機要求被告「扛下」此案
    ，被告此部分之辯詞，顯屬無稽。況被告先於九十四年十一
    月二日書狀辯稱：梁欣銘跟伊說他有袋子和一雙鞋子放在伊
    車後車箱，叫伊拿到他家給他母親，伊是八月二日被第三分
    局抓去做筆錄才知道袋子裡有放槍枝的云云（原審卷(一)第三
    ０頁）；復於原審審理時聲稱把槍枝交給被告郭素惠時係用
    報紙包著（原審卷(三)第七三頁）云云，供述反覆，亦難遽信
    。
　(十)又被告之辯護人以被告丙○○罹患精神官能憂鬱症多年，質
　  疑被告是否因其精神疾病而為本案犯行，並提出診斷證明書
    影本二紙為據。經原審函調被告自稱就醫之財團法人奇美醫
    院及行政院衛生署臺南醫院之病歷資料，併將被告送請行政
    院衛生署嘉南療養院鑑定其於本件犯罪行為時之精神狀況，
    認「吳員（即被告）意識清楚，無腦傷、不可逆之精神疾病
    史，無確切精神症狀干擾之證據或精神病史，其目前的智能
    介於中下水準（不能排除有作假或掩飾之可能）；雖其過去
    曾有物質（搖頭丸）濫用之紀錄，而平日有因情緒困擾而求
    助精神科接受藥物治療之狀況，惟經澄清後，可排除在犯行
    當時，其有因服用藥物（興奮劑、安眠藥或酒精等）或受精
    神症狀而影響認知能力和意識之可能。因此，臨床精神檢查
    判斷吳員對外界事務之知覺理會、判斷力及行為控制能力並
    未全然喪失或較普通人平均程度顯然減退，即未達精神耗弱
    或心神喪失之程度。」等情，有該院九十五年三月十五日嘉
    南般字第0950001227號函附之司法精神鑑定報告書一份在卷
    可參（原審卷(二)第十五至二０頁）。參照被告亦一再強調自
    己是被誤以為精神病患（原審卷(二)第二九頁），及對於犯罪
    情節供述反覆，閃爍其詞等情，則上開精神鑑定報告之意見
    自屬可採，被告於案發當時既未達到精神耗弱之狀態，自無
    適用刑法第十九條第二項予以減輕其刑之餘地。
三、綜據上述，本件事證已明，被告犯行洵堪認定。至於被告雖
    又聲請傳訊紀永芳，以證明其係案發當日下午才聽聞梁欣銘
    言及曾去開槍云云，然其所陳待證事實與其於警詢及偵查中
    之供述情結相悖，且與前揭各該證據所呈現之客觀情狀不符
    ，核無傳訊之必要，附此敘明。
丙、論罪科刑：
一、被告行為後，刑法及刑法施行法業於九十四年二月二日經總
    統以華總一義字第094-00014901號令修正公布，並於九十五
    年七月一日施行（下稱新刑法，修正前刑法下稱舊刑法），
    參酌最高法院九十五年五月二十三日刑事庭第八次會議決議
    ，新刑法第二條第一項規定，係規範行為後法律變更所生新
    舊法律比較適用準據法，於新刑法施行後，應適用新刑法第
    二條第一項規定，為從舊從輕比較。另比較時應就罪刑有關
    之共犯、未遂犯、想像競合犯、牽連犯、連續犯、結合犯，
    以及累犯加重、自首減輕暨其他法定加減原因（如身分加減
    ）與加減比例等一切情形，本於統一性及整體性原則，綜其
    全部罪刑結果，而為比較。經查：
　(一)刑法第三百五十四條毀損罪，法定刑得科銀元五百元以下罰
    金，而修正後刑法施行法增訂第一條之一：「中華民國九十
    四年一月七日刑法修正施行後，刑法分則編所定罰金之貨幣
    單位為新臺幣。九十四年一月七日刑法修正時，刑法分則編
    未修正之條文定有罰金者，自九十四年一月七日刑法修正施
    行後，就其所定數額提高為三十倍。但七十二年六月二十六
    日至九十四年一月七日新增或修正之條文，就其所定數額提
    高為三倍」。刑法第三十三條第五款修正為：「罰金：新臺
    幣一千元以上，以百元計算之」，是依修正後之法律，刑法
    第三百五十四條毀損罪所得科處之罰金刑最高為新臺幣一萬
    五千元，最低為新台幣一千元；而依被告行為時之刑罰法律
    ，即罰金罰鍰提高標準條例第一條前段規定之提高倍數十倍
    及刑法第三十三條第五款規定之罰金最低額一元計算，該罪
    之罰金刑最高為銀元五千元，最低額為銀元一元，換算為新
    臺幣最高額雖與新法同為新臺幣一萬五千元，然最低額僅為
    新臺幣三元。因此，比較上述修正前、後之刑罰法律，自以
    被告行為時之舊法較有利於被告。
  (二)修正前刑法第二十八條共犯係規定：「二人以上共同實施犯
    罪之行為者，皆為正犯」，修正後則規定為：「二人以上共
    同實行犯罪之行為者，皆為正犯」，揆諸本條之修正理由係
    為釐清陰謀共同正犯、預備共同正犯、共謀共同正犯是否合
    乎本條規定之正犯要件。而被告與梁欣銘二人所為上開犯行
    ，既屬實行犯罪行為之正犯，則適用修正前之舊法並無不利
    於被告。
  (三)刑法第五十五條後段之牽連犯規定亦經修正後之新刑法刪除
    ，倘依修正後之新法，被告所為之持有改造手槍與殺人未遂
    等犯行，即應分論併罰。比較新舊法之規定，自應適用舊法
    之規定對於被告較為有利。
  (四)刑法第二十五條及第二十六條有關未遂犯之規定，於修正後
    除將第二十六條不能未遂修正為不罰外，僅將修正前第二十
    六條前段有關一般未遂犯處罰效果之規定，移列為修正後刑
    法第二十五條第二項後段。本案被告之未遂型態既非不能未
    遂犯，則本件適用修正前刑法第二十五條、第二十六條之規
    定，對被告自無不利。
  (五)舊刑法第五十一條原規定：「數罪併罰，分別宣告其罪之刑
    ，依左列各款定其應執行者：」，其中第五款規定：「宣告
    多數有期徒刑者，於各刑中之最長期以上，各刑合併之刑期
    以下，定其刑期。但不得逾二十年。」。而新刑法第五十一
    條第五款則規定：「宣告多數有期徒刑者，於各刑中之最長
    期以上，各刑合併之刑期以下，定其刑期。但不得逾三十年
    。」。經比較結果，自以舊刑法之規定較有利於行為人。
  (六)關於沒收依我國刑法規定，為從刑之一種，附屬於主刑，不
    生比較輕重問題，亦不容與其他刑法總則規定割裂適用（最
    高法院七十九年度第三次刑事庭會議決議可資參照）。而修
    正後之新刑法第三十八條僅將原條文第二項、第三項中「犯
    人」之用語，修正為「犯罪行為人」，並將原條文第一項第
    三款增列「因犯罪所生之物」，然上開規定僅法條文字之修
    正，對於被告之利益本無差別，併參酌上開最高法院決議，
    就沒收部分，即不生比較輕重問題。
  (七)本件涉及法律變更部分，綜合上述比較新舊法之規定，以舊
    刑法有利於被告，依新刑法第二條第一項規定，自應適用行
    為時舊法，先予敘明。
二、本件扣案槍枝經鑑定結果係具殺傷力之改造槍枝，屬槍砲彈
　　藥刀械管制條例第八條所定之其他可發射金屬或子彈具有殺
　　傷力之各式槍砲者，非經主管機關許可均不得持有、寄藏。
　　且按未經許可，無故持有槍、彈罪，其持有之繼續，為行為
    之繼續，至持有行為終了時，均論為一罪，不得割裂（最高
    法院九十年度台上字第三二七０號裁判要旨參照）。復按刑
　　法第三百五十四條毀損罪中所規定之毀棄係指毀滅拋棄而消
　　滅物之全部效用或價值之行為，損壞係指改變物質之形體而
　　減損物之一部效用或價值之行為，致令不堪用係指未變更物
　　之形體，而消滅或減損物之全部或一部之效用或價值之行為
　  。被告與梁欣銘共同將告訴人戊○○所有自用小客車之後擋
    風玻璃、天蓬飾條、玻璃紙、後葉子板，及左前、後車門等
    擊壞，使告訴人遭受損害。核被告此部分所為，係犯刑法第
    三百五十四條之毀損罪；另被告如事實欄二部分所為，則係
    犯刑法第二百七十一條第二項、第一項之殺人未遂罪、槍砲
    彈藥刀械管制條例第八條第四項之未經許可持有可發射子彈
    具有殺傷力之槍枝罪，其與梁欣銘共同持有可擊發並毀損百
    老匯電子遊戲場玻璃門之子彈，則係犯同條例第十二條第四
    項之未經許可持有子彈罪。被告與梁欣銘就上開毀損罪、殺
    人未遂罪、未經許可持有可發射子彈具有殺傷力之槍枝及子
    彈罪間，有犯意聯絡及行為分擔，應均論以共同正犯。被告
    以一持有行為同時持有上開可發射子彈具有殺傷力之槍枝一
    支及具有殺傷力之子彈一顆，觸犯構成要件相異之罪名，為
    想像競合犯，應依修正前刑法第五十五條之規定，從一較重
    之槍砲彈藥刀械管制條例第八條第四項之未經許可持有可發
    射子彈具有殺傷力之槍枝罪處斷。被告所犯持有可發射子彈
    具有殺傷力之槍枝罪與殺人未遂罪間，有方法與結果之牽連
    關係，為牽連犯，應依修正前刑法第五十五條之規定，從一
    重之殺人未遂罪處斷。被告所犯毀損罪與殺人未遂罪間，犯
    意個別，行為互殊，應分論併罰，公訴意旨認此部分有方法
    、結果之牽連關係，尚有誤會。被告與梁欣銘共同持槍朝向
    有人在內之電子遊戲場之玻璃門射擊，已著手實施殺人行為
    ，尚未生死亡結果，為未遂犯，應依修正前刑法第二十六條
    前段之規定，減輕其刑。
三、原審以被告罪證明確，因予適用槍砲彈藥刀械管制條例第八
    條第四項、第十二條第四項，刑法第十一條前段、第二條第
    一項、第二百七十一條第二項、第一項、第三百五十四條、
    修正前刑法第二十六條前段、第五十五條、第五十一條第五
    款、第三十八條第一項第一款，刑法施行法第一條之一等規
    定（按刑法第三百五十四條毀損罪，法定刑得科銀元五百元
    以下罰金，依修正後之規定，所得科處之罰金刑最高為新臺
    幣一萬五千元，最低為新台幣一千元。而依被告行為時之刑
    罰法律，所得科處之罰金刑最高額雖與新法同，然最低額均
    僅為新臺幣三元，有如前述。比較上述修正前、後之刑罰法
    律，自以適用被告行為時之舊法較有利於被告。原判決以刑
    法施行法第一條之一係代替罰金罰鍰提高標準條例部分條文
    ，與罰金罰鍰提高標準條例罰金額度相同，只是將刑法分則
    編之貨幣單位由銀元改成新臺幣，並不發生有利、不利之問
    題，亦非法律變更刑度之條文，當無比較新舊法之問題云云
    ，尚有未合，惟原判決適用法律之結果，並無不利於被告，
    故併此指正），並敘明審酌被告於本件犯行之前，固未曾受
    有期徒刑以上刑之宣告，有被告前案紀錄表可參，然被告本
    件犯案動機，係因遭上開電子遊戲場解僱，即心生不滿，而
    邀約共犯梁欣銘前往毀損告訴人戊○○之車輛，嗣再共同前
    往上開電子遊戲場開槍射擊，毫無法治觀念，罔顧他人性命
    ，嚴重危害社會治安，且觀其與同案被告梁欣銘之間，被告
    顯係基於支配地位而為本件犯行，惡性非輕，而犯後矢口否
    認犯行，供詞反覆，與客觀證據相去甚遠，態度惡劣，足見
    毫無悔意等一切情狀，而就被告所犯共同殺人未遂罪部分，
    量處有期徒刑七年；所犯共同毀損罪部分，量處有期徒刑四
    月，並定應執行刑為有期徒刑七年二月，暨依法將扣案仿BE
    RETTA廠改造槍枝一枝（槍枝管制編號：0000000000號）宣
    告沒收。復敘明被告供稱與梁欣銘共同向丁○○購買之十顆
    子彈因未據扣案，且依被告及梁欣銘之供述，該批子彈未經
    使用而已丟棄，並無證據顯示該批子彈具殺傷力；另被告與
    梁欣銘共同前往臺南縣歸仁鄉向年籍姓名不詳者索討之子彈
    三顆，其中一顆業已在上開案發現場擊發，而無殺傷力，其
    餘二顆未據扣案，而據被告於警詢及偵查中供稱當時有二顆
    無法擊發，且該二顆子彈下落不明，亦未能證明該二顆子彈
    具有殺傷力，難認確屬違禁物，故不併予宣告沒收。本院經
    核原判決認事用法均無違誤，量刑亦稱妥適。被告上訴意旨
    ，否認犯罪，指摘原判決不當，為無理由，應予駁回。
據上論結，應依刑事訴訟法第三百六十八條，判決如主文。
本案經檢察官范文豪到庭執行職務。
中　　華　　民　　國　　96　　年　　1 　　月　　24　　日
                  刑事第六庭    審判長法　官  蔡崇義
                                      法　官  曾文欣
                                      法　官  杭起鶴
以上正本證明與原本無異。
殺人未遂部分如不服本判決，應於收受本判決後十日內向本院提
出上訴書狀。其未敘述上訴理由者並得於提起上訴後十日內向本
院補提理由書狀（均須按他造當事人之人數附繕本）「切勿逕送
上級法院」。
其餘不得上訴。
　　　　　　　　　　　　　　　　　　　書記官  魏安里
中　　華　　民　　國　　96　　年　　1 　　月　　25　　日
附錄：本判決論罪科刑法條：
槍砲彈藥刀械管制條例第八條第四項：
未經許可，持有、寄藏或意圖販賣而陳列第一項所列槍枝者，處
三年以上十年以下有期徒刑，併科新臺幣七百萬元以下罰金。
槍砲彈藥刀械管制條例第十二條第四項：
未經許可，持有、寄藏或意圖販賣而陳列子彈者，處五年以下有
期徒刑，併科新臺幣三百萬元以下罰金。
刑法第二百七十一條：
殺人者，處死刑、無期徒刑或十年以上有期徒刑。
前項之未遂犯罰之。
預備犯第一項之罪者，處二年以下有期徒刑。
刑法第三百五十四條：
毀棄、損壞前二條以外之他人之物或致令不堪用，足以生損害於
公眾或他人者，處二年以下有期徒刑、拘役或五百元以下罰金。
